【裁判字號】    90,上更(一),200
【裁判日期】    901017
【裁判案由】    偽造文書
【裁判全文】
臺灣高等法院臺中分院刑事判決                  九十年度上更(一)字第二００號
    上  訴  人
    即  被  告  乙○○
右上訴人因偽造文書等案件，不服臺灣台中地方法院八十六年度易字第六０四四號中
華民國八十七年六月十二日第一審判決（起訴案號：臺灣台中地方法院檢察署八十六
年度偵字第一七六七０、一八三０五號），提起上訴，經判決後由最高法院發回更審
，本院判決如左：
      主  文
原判決關於乙○○偽造公印部分及定執行刑均撤銷。
乙○○共同偽造關於服務之證書，足以損害於他人，處有期徒刑伍月，如易科罰金，
以參佰元折算壹日。扣案如附表所示之物品，均沒收。
      事  實
一、乙○○於民國（下同）八十五年八月間，在不詳地點，將其國民身分證及相片提
    供與丙○○（未經檢察官起訴），二人基於共同犯意之聯絡，先偽刻警法時報木
    質印章及鋼各一枚，印於警法時報記者證上，用以偽造乙○○名義之警法時報記
    者證一張，足以生損害於警法時報社（設於台北市○○路一０一號三樓）核發記
    者證之正確性，嗣於八十五年八月二十七日晚上十一時五十分許，在台中市○○
    路十二巷十二弄十二號前，為警臨檢查獲，並自乙○○身上扣得其偽造之警法時
    報記者證一枚、乙○○所偽刻之警法時報鋼印及木質印章各一枚，屬於其所有預
    備供偽造之空白警法時報記者證三十八張；同時在乙○○身上查扣其所有，預備
    供偽造國民身分證所用之台中市政府鋼印二枚、國民身分證號碼鋼印五枚、國民
    身分證梅花鋼印二枚、偽造之空白國民身分證一張、木質地區印章六枚，均如附
    表所示。
二、案經台中市警察局移送台灣台中地方法院檢察署檢察官偵查起訴。
      理  由
一、訊據上訴人即被告乙○○（下稱被告）對於交付國民身分證及照片與丙○○，而
    後領得警法時報記者證之事實坦認不諱，惟否認有偽造服務證書行為，辯稱：該
    警法時報記者證係丙○○所交付，不知係偽造的云云。經查，證人丙○○於本院
    前審供稱：「我有拿一警法時報記者證，於八十五年八月交貼有他照片之警法時
    報記者證給他」等情（見本院上訴字卷第七十三頁），核與被告之自白相符合，
    復有如附表編號9.所示偽造之警法時報記者證一枚扣案可稽，該枚警法時報記者
    證據警法時報社於八十七年五月十二日函復原審稱：「一乙○○乙員，本報人事
    室清查結果，根本亳無其人，有關證印之與本報不同。二本報發出之證件與蔡員
    私自不一樣。三總社鋼印一個，由總社社長親自保管，從未離開總社。四貴院函
    中第二章，刻印章與總社全不合。」等語（見原審卷第九十七頁），顯然係遭人
    所偽造無訛。查扣之附表編號6.7.偽造之警法時報鋼印及木質印章各一枚，經本
    院勘驗結果，核與扣案之乙○○名義警法時報記者證上印章相符合，顯然被告係
    持上開偽刻之警法時報鋼印及木質印章，用以偽造警法時報記者證。本件事證明
    確，被告所否認辯解核無可採，其犯行堪予認定，應依法論科。
二、核被告所為，係犯刑法第二百十二條偽造證書罪。被告與丙○○間，有犯意之聯
    絡及行為之分擔，為共同正犯。被告偽刻警法時報鋼印、木質印章之偽造私印章
    行為為偽造記者證之階段行為，不另論罪。原審對被告予以論罪科刑，固非無見
    ，惟查：被告所為，尚未觸犯偽造公印與偽造身分證罪（理由詳后）；又被告提
    供國民身分證及照片與丙○○，共同偽造警法時報記者證，其二人間有犯意聯絡
    及行為分擔，原判決未認定二人為共同正犯，尚有未洽。被告上訴意旨，否認犯
    罪而指摘原判決不當，雖為無理由，惟原判決既有可議，應由本院將原判決撤銷
    改判。爰審酌被告素行、犯罪之目的、手段、偽造記者證，惟未持以行使及其犯
    罪後已承認部分犯罪事實等一切情狀，量處如主文第二項所示之刑，並諭知易科
    罰金之折算標準。扣案如附表編號6.7.所示之物，為偽造印章，依刑法第二百十
    九條，宣告沒收。扣案之如附表編號9.所示偽造之警法時報記者證一枚，係被告
    犯罪所得之物，屬於被告所有，依刑法第三十八條第一項第三款，宣告沒收。扣
    案如附表編號1.至4.所示屬於被告之物，可用於偽造國民身分證上，此經本院勘
    驗記明筆錄，顯係被告預備供偽造國民身分證所用；扣案如附表編號8.所示之物
    ，係被告預備供偽造警法時報記者證所用，均屬於被告所有，依刑法第三十八條
    第一項第二款規定沒收。
三、公訴意旨另以：被告乙○○於上揭時間、地點，被查獲隨身攜帶偽造之台中市政
    府鋼印二枚、國民身分證號碼鋼印五枚、國民分證梅花鋼印二枚、木質地區印章
  六枚、空白國民身分證一張、空白警法時報記者證三十八張，足以生損害於台中
    市政府、警法時報對證件之管制，因認被告此部分另涉有刑法第二百十二條偽造
    國民身分證、服務證書，及同法第二百十八條偽造公印等罪嫌云云。訊據被告固
    不否認身上被查獲上揭物品，惟辯稱：伊係台中市警察局第二分局之線民，伊有
    向該分局刑警田鈺焜說高雄有人偽造身分證，田鈺焜乃要伊騙高雄地區偽造身分
    證之人拿偽造之印章等物到台中市來，惟因高雄的人不願拿到台中來，田鈺焜才
    叫被告到高雄拿，但被告到高雄向丙○○騙取得該印章及記者證、身分證等，有
    連絡田某要拿回來後與其見面，因剛下高速公路還來不及和田鈺焜聯絡即因臨檢
    被逮補，被告並未偽刻印章及偽造記者證、國民身分證等語。經查：(一)、扣案偽
    造之台中市政府鋼印、國民身分證號碼鋼印、梅花鋼印、木質地區印章、空白國
    民身分證等物固可用於偽造國民身分證；空白警法時報記者證亦可用於偽造完成
    載有實際姓名之警法時報記者證，惟扣案空白之國民身分證一張及空白之警法時
    報記者證三十八張，均未填載任何具體之個人年籍資料於其上，僅具文書之格式
    ，並無實質之意思表示內容，尚難認為已具備文書之要件，是被告帶空白之國
    民身分證及空白之警法時報記者證，與刑法第二百十二條偽造國民身分證、服務
    證書之要件尚有未合。(二)、按刑法上所稱之公印，係指表示公署或公務員資格之
    印信而言，即俗稱大印與小官章，若僅為證明身分證之核發日期或區別該身分證
    係何機關所核發之章戳，非依印信條例規定，由上級機關所製發之印信，以表示
    該機關之資格者，即非公印。扣案被告所偽造之國民身分證梅花鋼印及國民身分
    證號碼鋼印，僅為區別核發身分證之機關及表示核發日期之章戳，尚不足以表示
    公署或公務員資格之印信，被告帶偽造之上開物品，核與刑法第二百十八條偽
    造公印罪之要件尚有未合。(三)、被告所帶如附表所示編號1.至8.之物品，固可
    用以偽造國民身分證或警法時報記者證，惟被告並未偽造具體個人名義之國民身
    分證或警法時報記者證完成，即其偽造國民身分證或警法時報記者證尚未達既遂
    之程度，而刑法第二百十二條偽造證書罪及同法第二百十八條偽造公印罪，又未
    有處罰未遂犯或預備犯之規定，是被告此部分所為，尚難科以偽造證書罪或偽造
    公印罪之刑責，惟公訴人起訴認被告此部分犯行與上開論罪部分之偽造證書罪有
    裁判上一罪關係，爰不另為無罪之諭知，併為明
四、共同正犯丙○○未經檢察官起訴，此部分應由檢察官依法偵查。
五、台灣台中地方法院檢察署八十七年度偵字第二五一八九號移併案意旨略以：被告
    乙○○於八十七年十月間，以新台幣一萬元之代價，透過陳水秀仲介劉漢田，取
    得劉某之身分證及戶口名簿，被告乙○○再交由綽號「黑龍」者變造國民身分證
    ，進而持偽造之國民身分證委託偉群旅行社向外交部領事事務局件，申請護照，
    案經警政署入出境管理局審核時發覺，循線於八十七年十月二十九日十九時許，
    在台中市北屯區國校巷三十六號查獲被告乙○○，因認乙○○涉有刑法第十六條
    、第二百十二條、第二百十四條之罪嫌等語。經查被告此部分所犯之時間，係於
    八十七年十月間，而上開論罪偽造服務證書之行為係於八十五年八月間，二案相
    距有二年之久，時間既非密接，顯然犯意各別，非基於概括犯意所為，而無連續
    犯裁判上一罪關係，復未經檢察官依法起訴，應退回檢察官依法偵辦。
據上論斷，應依刑事訴訟法三百六十九條第一項前段、第三百六十四條、第二百九十
九條第一項前段，刑法第二十八條、第二百十二條、第四十一條第一項、第三十八條
第一項第二、三款、第二百十九條，罰金罰鍰提高標準條例第一條前段、第二條，判
決如主文。
本案經檢察官甲○○到庭執行職務。
中      華      民      國    九十      年      十      月     十七     日
                                   臺灣高等法院臺中分院刑事第七庭
                                         審判長法  官  林  榮  龍
                                               法  官  黃  日  隆
                                               法  官  江  錫  麟
右正本證明與原本無異。
被告不得上訴。
檢察官得上訴。
如不服本判決應於收受送達後十日內向本院提出上訴書狀，其未敘述上訴之理由者並
得於提起上訴後十日內向本院補提理由書（均須按他造當事人之人數附繕本）。
                                               書記官  謝  雅  惠
中      華      民      國     九十      年      十       月    十八    日
                                                                        Ｆ
~IVG2T32X14L14Q4;
附表：
┌──┬────────────┬───┬──┬────────────┐
│編號│  物        品          │數量  │單位│  所  有  人            │
├──┼────────────┼───┼──┼────────────┤
│  1.│偽造之台中市政府鋼印    │  二  │  枚│  乙○○                │
├──┼────────────┼───┼──┼────────────┤
│  2.│國民身分證號碼鋼印      │  五  │  枚│  乙○○                │
├──┼────────────┼───┼──┼────────────┤
│  3.│國民身分證梅花鋼印      │  二  │  枚│  乙○○                │
├──┼────────────┼───┼──┼────────────┤
│  4.│偽造之空白國民身分證    │  一  │  張│  乙○○                │
├──┼────────────┼───┼──┼────────────┤
│  5.│木質地區印章            │  六  │  枚│  乙○○                │
├──┼────────────┼───┼──┼────────────┤
│  6.│偽造之警法時報鋼印      │  一  │  枚│  乙○○                │
├──┼────────────┼───┼──┼────────────┤
│  7.│偽造之警法時報及木質印章│  一  │  枚│  乙○○                │
├──┼────────────┼───┼──┼────────────┤
│  8.│偽造之空白警法時報記者證│三十八│  張│  乙○○                │
├──┼────────────┼───┼──┼────────────┤
│  9.│偽造之警法時報記者證    │  一  │  張│  乙○○                │
│    │（貼有乙○○相片）      │      │    │                        │
└──┴────────────┴───┴──┴────────────┘
                                                                      Ｆ


司法院資訊處製作；財團法人民間司法改革基金會備份。
